臺灣新竹地方法院民事簡易判決
111年度竹北簡字第234號
原      告  諸葛晉  

被      告  劉宇文  


            黃澤宏  


            孫卉柔即孫昱馨

上列當事人間請求損害賠償事件，經原告對被告劉宇文、黃澤宏
提起刑事附帶民事訴訟，由本院刑事庭裁定移送前來（110年度
附民字第116號）後，原告對被告孫卉柔即孫昱馨為訴之追加，
本院於民國111年10月6日辯論終結，判決如下：
    主  文
一、被告丙○○、甲○○應連帶給付原告新臺幣玖萬玖仟玖佰柒拾陸
    元，及被告丙○○自民國一百一十年三月二十五日起、被告甲○○自民國一百一十年三月十八日起，均至清償日止，按年息
    百分之五計算之利息。
二、原告其餘之訴駁回。
三、本判決第一項得假執行。
四、原告其餘假執行之聲請駁回。
    事實及理由
壹、程序方面：
一、按訴狀送達後，原告不得將原訴變更或追加他訴，但不甚礙
    被告之防禦及訴訟之終結者，不在此限，民事訴訟法第255
    條第1項第7款定有明文。本件原告提起本件訴訟時，原基於
    民法侵權行為之法律關係，列丙○○、甲○○、丁偉城、丁振發
    為被告，並聲明：被告應給付原告新臺幣（下同）259,948
    元，及自起訴狀繕本送達之翌日起至清償日止，按年息10%
    計算之利息。嗣於本件訴訟繫屬後，行言詞辯論程序前之民
    國110年10月20日，原告與被告丁偉城、丁振發於本院110年
    度竹北司簡調字第325號調解成立（見竹北司簡調卷第19-21
    頁），丁偉城、丁振發即脫離本件訴訟。其後，原告主張孫
    卉柔為提供帳戶予詐欺集團之人，為共同侵權行為人，乃於
    110年10月20日具狀追加孫卉柔為本件被告，請求其與被告
    丙○○、甲○○應連帶給付原告259,948元及遲延利息（見竹北
    司簡調卷第26-27頁）。經核原告上開追加對被告孫卉柔為
    請求，並無礙於被告之防禦及訴訟之終結，於法並無不合，
    應予准許。至原告固於110年11月25日再具狀追加列乙○○為
    被告，請求其與上開三位被告連帶給付原告259,948元及遲
    延利息（見竹北司簡調卷第39-40頁），惟因本院就原告起
    訴請求被告乙○○給付部分，並無管轄權，已另以裁定移轉此
    部分訴訟至其管轄法院，併此敘明。 
二、被告孫卉柔經合法通知，未於言詞辯論期日到場，核無民事
    訴訟法第386 條各款所列情形，爰依原告之聲請，由其一造
    辯論而為判決。
貳、實體方面：
一、原告主張：被告丙○○、甲○○及丁偉城（原為未成年人，其法
    定代理人為丁振發）均為某詐欺集團之成員，其三人與該詐
    欺集團成員共同意圖為自己不法所有，基於三人以上詐欺取
    財之犯意，先由某詐欺集團成員於109年4月5日晚間8時許撥
    打電話予原告，佯稱係樂天拍賣賣家，並誆稱因設定錯誤致
    每月須多繳2,000餘元云云，復由另名詐欺集團成員撥打電
    話予原告，佯稱係渣打銀行人員，並誆稱原告需依指示操作
    自動櫃員機方能更正上開設定云云，致原告陷於錯誤後，分
    別於109年4月5日晚上9時28分許、9時37分許，依詐欺集團
    成員之指示，各將49,988元、49,988元（合計共99,976元）
    ，匯至被告孫卉柔設於玉山銀行帳號0000000000000號之帳
    戶（下稱系爭玉山銀行帳戶）內，於同日23時04分、23時26
    分、同月6日0時4分、0時7分，依序再各滙款29,985元、3萬
    元、49,988元、49,999元（合計共159,972元），至乙○○設
    於國泰世華商業銀行帳號000-000000000000號之帳戶（下稱
    系爭國泰世華銀行帳戶）內，被告丙○○並依其與該詐欺集團
    內部之分工，由其交付系爭玉山銀行帳戶之提款卡及密碼予
    被告甲○○，被告甲○○則依詐欺集團成員指示於109年4月5日2
    1時36分許起至21時50分許，將原告匯入系爭玉山銀行帳戶
    內之上開款項領出後，將所提領之款項交付予詐騙集團之其
    他人員，另丁偉城於自該詐欺集團某成員取得系爭國泰世華
    銀行帳戶之提款卡及密碼後，即依該詐欺集團成員指示，自
    109於4月5日23時19分起至同月6日0時11分許，將原告匯入
    系爭國泰世華銀行帳戶內之上開款項領出後，交付予詐騙集
    團之其他人員，被告丙○○、甲○○及丁偉城並因此受領取得相
    當數額之報酬，致原告受有合計共259,948元之損害。又被
    告孫卉柔及乙○○既先後將其等之系爭玉山銀行、國泰世華銀
    行帳戶之存摺、提款卡及密碼交付予詐騙集團人員使用，致
    使詐騙集團人員能利用其等之帳戶收款，使原告受有合計共
    259,948元之損害，故被告孫卉柔及乙○○，應與另二位被告
    及丁偉城、丁振發，依民法第184條、第185條共同侵權行為
    損害賠償之規定，連帶對原告所受之上開損害負賠償責任。
    且被告孫卉柔於109年3月31日將其上開帳戶等交付予詐騙集
    團人員後，該詐騙集團人員即失聯，其却遲不報警，致詐騙
    集團人員能利用其提供之帳戶等，收取原告滙入之款項並予
    以提領一空，是縱然其經刑事不起訴處分，惟至少仍應負過
    失侵權行為賠償責任，並與上開其餘之被告等人，對原告負
    連帶賠償責任。爰依民法共同侵權行為之規定，提起本件訴
    訟等語。並聲明：㈠、被告丙○○、甲○○、孫卉柔應連帶給付
    原告259,948元，及其中被告丙○○、甲○○自原告之刑事附帶
    民事訴訟起訴狀繕本送達之翌日起、被告孫卉柔自原告之刑
    事附帶民事訴訟追加被告狀繕本送達翌日起，均至清償日止
    ，按年息10%計算之利息；㈢、願供擔保請准宣告假執行。
二、被告之答辯：
㈠、被告丙○○、甲○○部分：對本院刑事庭110年度訴字第159號刑
    事判決所認定之犯罪事實內容，及原告請求之金額其中99,9
    76元及其法定遲延利息部分均無意見，惟原告其他之損失與
    伊等無關等語置辯。並聲明：原告之訴駁回。
㈡、被告孫卉柔經合法送達，未於言詞辯論期日到場，亦未提出
    書狀作何聲明或陳述。
三、本院之判斷：
㈠、查原告主張其因詐欺集團成員對其施以詐術，使其陷於錯誤
    而分別於109年4月5日晚上9時28分許、9時37分許，將49,98
    8元、49,988元匯入其指定之系爭玉山銀行帳戶，並遭自被
    告丙○○處取得上開帳戶提款卡及密碼之甲○○，所提領出該等
    金額而受有99,976元損害（即49,988元＋49,988元＝99,976元
    ）之事實，已據被告丙○○、甲○○於系爭刑事案件審理時坦承
    不諱，並有原告即被害人之證述等附於系爭刑事案件卷宗內
    可憑，被告丙○○、甲○○並因其上開共同詐欺原告之行為，經
    系爭刑事判決判認其二人均犯三人以上共同詐欺取財罪在案
    ，亦有系爭刑事判決書在卷可稽（見竹北司簡調卷第5-10頁
    ），且為被告丙○○、甲○○於本件在庭所不爭執（見竹北簡卷
    第53-54頁），堪信原告此部分之主張為真實。
㈡、按因故意或過失，不法侵害他人之權利者，負損害賠償責任
    ；數人共同不法侵害他人之權利者，連帶負損害賠償責任。
    不能知其中孰為加害人者亦同。造意人及幫助人，視為共同
    行為人。民法第184條第1項前段、第185條分別定有明文。
    又按所謂共同侵權行為，係指數人共同不法對於同一之損害
    ，與以條件或原因之行為。加害人於共同侵害權利之目的範
    圍內，各自分擔實行行為之一部，而互相利用他人之行為，
    以達其目的者，仍不失為共同侵權行為人，而應對於全部所
    發生之結果，連帶負損害賠償責任（最高法院78年度台上字
    第2479號裁判要旨參照），再按連帶債務之債權人，得對於
    債務人中之一人或數人或其全體，同時或先後請求全部或一
    部之給付。連帶債務未全部履行前，全體債務人仍負連帶責
    任；因連帶債務人中之一人為清償、代物清償、提存、抵銷
    或混同而債務消滅者，他債務人亦同免其責任。民法第民法
    第273條、第274條亦有規定。經查，被告丙○○、甲○○與其所
    屬詐欺集團成員共同以上開方式向原告詐取財物，致原告受
    有99,976元之損害等情，已如前述，揆諸前開說明，被告丙○○、甲○○及其所屬詐欺集團成員應對原告構成共同侵權行為
    ，且被告丙○○、甲○○及其所屬詐欺集團成員與原告因詐欺所
    受上開金額之損害間，均有相當因果關係，是以原告依民法
    共同侵權行為之法律關係，請求被告丙○○、甲○○連帶賠償其
    99,976元，即屬有據。又因依下開㈢、第1點所述，被告丙○○
    、甲○○二人，與丁偉城並未對原告構成共同侵權行為，即被
    告丙○○、甲○○二人，非與丁偉城、丁振發連帶對原告負賠償
    責任，則丁偉城、丁振發與原告達成前述調解而已支付予原
    告之金額，其等此部分對原告清償之效力，並不及於被告丙○○、甲○○，則原告依民法共同侵權行為之法律關係，請求被
    告丙○○、甲○○連帶賠償原告99,976元，即屬有據而應予准許
    。
㈢、至原告另主張被告丙○○、甲○○就原告匯入系爭國泰世華銀行
    帳戶內上開款項所受之損害，亦構成共同侵權行為，且被告
    孫卉柔就原告滙入系爭玉山銀行及國泰世華銀行帳戶內上開
    合計259,948元之損害，亦屬共同侵權行為人，均應連帶對
    原告負賠償責任等語，然此為被告丙○○、甲○○所否認，並辯
    稱如上。經查:
１、因原告所滙入系爭國泰世華銀行帳戶內之款項，係遭丁偉城
    依某詐欺集團成員之指示，持其取得該帳戶之提款款及密碼
    ，予以提領後交付予詐欺集團人員，此有原告提出之台灣新
    北地方法院少年法庭109年度少護字第1243號宣示筆錄（含
    附件及附表）影本一分在卷可參（見附民卷第13-23頁），
    然原告並未舉證證明被告丙○○、甲○○二人，就丁偉城領取原
    告滙入系爭國泰世華銀行帳戶內上開款項之行為間，有何共
    同之意思聯絡及行為之分擔，並其二人有利用丁偉城之行為
    ，以達其二人目的之情形，及其二人對原告所滙入此一帳戶
    內款項之受損，與有何原因力存在，準此，即難認被告丙○○
    、甲○○二人就原告匯入系爭國泰世華銀行帳戶內款項遭提領
    所受之損害，有與丁偉城等人為共同侵權行為，則原告依民
    法共同侵權行為之規定，請求被告丙○○、甲○○二人，應就原
    告滙入系爭國泰世華銀行帳戶內金額共159,972元之損害，
    連帶負賠償責任，即無理由而不應准許。
２、又按民法第185條第2項所稱之幫助人，係指幫助他人使其容
    易遂行侵權行為之人，其主觀上須有故意或過失，客觀上對
    於結果須有相當因果關係，始須連帶負損害賠償責任。所謂
    過失，係指行為人雖非故意，但對構成侵權行為之事實按其
    情節應注意，並能注意，而不注意；或雖預見其能發生而確
    信其不發生者。侵權行為之成立，須行為人因故意過失不法
    侵害他人權利，亦即行為人須具備歸責性、違法性，並不法
    行為與損害間有因果關係，始能成立。另主張依侵權行為之
    法律關係請求損害賠償之人，須就侵權行為之成立要件，包
    括：行為人具備歸責性、違法性、不法行為與損害間有因果
    關係負舉證之責。再按民事訴訟負舉證責任之一方，不能提
    出使法院就應證事實形成確切之心證時，即應對其未就利己
    事實盡舉證責任一事，承擔不利益之結果。原告固主張被告
    孫卉柔提供系爭玉山銀行帳戶給詐欺集團使用，致原告受騙
    分別滙至上開帳戶及系爭國泰世華帳戶內，合計259,948元
    之款項，旋分遭被告甲○○、丁偉城提領一空而受損，被告孫
    卉柔就原告上開金額之損害，對該詐騙集團及其餘被告，成
    立幫助詐欺之故意共同侵權行為，至少亦構成過失之共同侵
    權行為。惟查，被告孫卉柔係因有借貸需求，在網路上看到
    經營信用貸款之公司廣告，遂加入該公司之LINE通訊軟體詢
    問其借款方式等內容，經該公司人員要求提供其帳戶存摺等
    以利帳戶查詢，其始受騙而應對方要求，寄出其系爭玉山銀
    行帳戶之存摺、提款卡、密碼資料，至該公司人員指定之處
    所而遭取走，致淪為該公司即某詐騙集團行騙之工具等情，
    有被告孫卉柔與該公司洽談借貸之通聯紀錄中，確有提及雙
    方之年籍資料、貸款額度、利率、還款方式等內容為憑，而
    上情亦據台灣橋頭地方檢察署檢察官偵查後，所加以認定屬
    實及載明於其作成之該署109年度偵字第10228號不起訴處分
    書內可參（見竹北司簡調卷第32-33頁）。可見被告孫卉柔
    係在尋求貸款過程中，遭詐騙集團所誘騙，一時不察而寄出
    其系爭玉山銀行帳戶之存摺、提款卡及密碼予詐騙集團成員
    ，致淪為該詐騙集團行騙之工具，其乃係遭詐騙之被害人，
    主觀上顯無幫助該詐騙集團成員為詐欺行為之故意，客觀上
    亦難認其有應盡之注意義務未盡而有過失之情形，自未對原
    告成立侵權行為。何況就原告滙入系爭國泰世華銀行帳戶之
    款項而遭騙部分，更難認被告孫卉柔有對原告構成侵權行為
    。是以原告依民法共同侵權行為之法律關係，請求被告孫卉
    柔應連帶給付其259,948及遲延利息，即屬無據而不應准許
    。
㈣、又按遲延之債務，以支付金錢為標的者，債權人得請求依法
    定利率計算之遲延利息；應付利息之債務，其利率未經約定
    ，亦無法律可據者，週年利率為百分之5，民法第233條第1
    項本文、第203條分別定有明文。因原告得請求被告丙○○、
    甲○○連帶給付之賠償金額99,976元，並未約定遲延利率，則
    依上開之規定，原告得請求該二被告給付之遲延利息，應係
    按年息5%計算，非原告主張之年息10%。從而，原告依民法
    共同侵權行為之法律關係，訴請被告丙○○、甲○○連帶給付其
    99,976元，及被告丙○○自起訴狀繕本送達翌日即110年3月25
    日起、被告甲○○自起訴狀繕本送達翌日即110年3月18日起，
    均至清償日止，按年息5%計算之遲延利息部分，即屬有據而
    應予准許，原告逾此部分之請求，則無理由而應予駁回。
㈤、本件為適用簡易訴訟程序所為被告丙○○、甲○○部分敗訴之判
    決，就被告丙○○、甲○○敗訴部分，爰依民事訴訟法第389條
    第1項第3款之規定，依職權宣告假執行。原告就其勝訴部分
    陳明願供擔保請准宣告假執行，僅係促使法院之職權發動，
    無庸為准駁之諭知。至原告敗訴部分，其假執行之聲請則失
    所附麗，應併予駁回。
㈥、本件為刑事附帶提起民事訴訟，依刑事訴訟法第504條第2項
    之規定，免納裁判費，而本件移送民事庭後，亦無其他訴訟
    費用之支出，爰不為訴訟費用負擔之諭知。
中　　華　　民　　國　　111 　年　　11　　月　　9 　　日
                  臺灣新竹地方法院竹北簡易庭
　　　　　　　　　　　　　　　　　法　官　鄭政宗
以上正本係照原本作成。
如對本判決上訴，須於判決送達後 20 日內向本院提出上訴狀。
如委任律師提起上訴者，應一併繳納上訴審裁判費。
中　　華　　民　　國　　111 　年　　11　　月　　10　　日
                                　書記官　黃志微